臺灣桃園地方法院交通事件裁定　　　　　　　　　　九十一年度交聲字第三三八號
　　異　議　人
　　即受處分人　甲○○
右列受處分人因違反道路交通管理處罰條例案件，對於交通部公路局台中區監理所南
投監理站民國九十年九月二十日所為之處分（原處分案號投監稽違車字第六五Ｄ九Ａ
七五六七四七號），聲明異議，本院裁定如左：
    主      文
原處分撤銷。
甲○○機器腳踏車駕駛人，未依規定戴安全帽，處罰鍰新台幣伍佰元；又汽車駕駛人
駕駛汽車不服從交通勤務警察之稽查，處罰鍰新台幣壹仟捌佰元。
    理      由
一、按「汽車：指在道路上不依軌道或電力架線而以原動機行駛之車輛 (包括機器腳
    踏車)。」交通安全規則第二條定有明文。又「機器腳踏車駕駛人或附載座人未
    依規定戴安全帽者，處駕駛人新臺幣五百元罰鍰」；又「汽車駕駛人，駕駛汽車
    有違反本條例之行為，經交通勤務警察或依法令執行交通稽查任務人員制止時，
    不聽制止或拒絕停車接受稽查而逃逸者，除按各該條規定處罰外，處新臺幣三千
    元以上六千元以下罰鍰」，道路交通管理處罰條例第三十一條第六項、第六十條
    第一項分別定有明文。
二、異議意旨如附件。
三、經查：
  (一)異議人即受處分人（以下簡稱異議人）甲○○於民國（下同）九十年七月二十四
    日下午十三時三十二分許，駕駛車號ＵＣＰ－六四五號機車，在桃園縣蘆竹鄉○
    ○路，因未戴安全帽及不服取締拒出示證件違規，經桃園縣警察局交通隊竹圍小
    隊員警以其違反道路交通管理處罰條例第卅一條第六項及同條例第六十條第二項
    第一款規定予以舉發，有桃園縣警察局桃警局交字第Ｄ９Ａ七五六七四七號舉發
    違反道路交通管理事件通知單一紙附卷可稽。並據證人即本件舉發之桃園縣警察
    局交通隊竹圍小隊警員陳長良到庭證稱：「當時我在巡邏，有很多機車在等紅燈
    ，其中只有異議人沒有戴安全帽，異議人將安全帽掛在機車後照鏡上，異議人是
    在等紅燈，並非在打行動電話，綠燈一亮，我們就將異議人攔下，請他提出證件
    ，他說沒帶，又說不知道車子是何人，也不說他的姓名，我們回來後就逕行告發
    ，當時我有記下車牌，當時回所有作工作紀錄」等語，復有證人庭呈之工作紀錄
    乙件及卷附之桃園縣警察局九十年九月二日桃警交字第七五四五七號函乙紙存卷
    可考。從而異議人確有本件未戴安全帽及拒絕出示證件不服取締之違規事實，堪
    以認定。
  (二)按交通警員製單舉發違反道路交通管理處罰條例所列之違規事實，本質上為行政
    處分，係公務員基於職務上權力，依法就特定之具體事件所為具公法上效果之單
    方行政行為，基於公務員為公法上行為具有公信力之原則，該行政處分當可被推
    定為真正，其據以依法處分之事實認定亦為正確無誤，本此公信原則，乃立法者
    賦予行政機關制定違反道路交通事件統一裁罰標準及處理細則，使執勤警員得當
    機處分以達其維護交通秩序、安全之行政目的。若謂公務員一切行政行為均需預
    留證據以證其實，則國家行政勢必窒礙難行。據此，刑事訴訟法就犯罪證據有關
    之規定中，與屬行政秩序罰之交通違規裁罰本質不合之部分，自不在準用之列。
    查本件異議人僅於庭訊時僅概稱：「罰單是警員當時開的，本來先寫未戴安全帽
    ，但我拒絕簽收，他就又多寫一條不服取締，我那時真的是停在路邊打電話，根
    本不算騎機車，但我的確沒帶證件，但他並沒有開這一條（未帶證件），我當時
    因為等紅燈，所以打電話，我認為我當時是在打電話，不是在騎車，而且警員可
    以扣車、拔車牌。」等語，惟其並未就執勤員警之舉發有誤提出相關證據以供調
    查，況依所陳反可認其當時確有未戴安全帽且不服警員之取締之情事。且本院亦
    查無證據足資證明執勤員警有何捏造事實違法取締之情事存在。則執勤警員本其
    維護交通秩序、安全職責所為之舉發，自應受到合法、正確之推定，異議人空言
    辯稱係在路旁打電話並非駕駛中云云，即難採信。
四、綜上，舉發單位以異議人有前揭違規事實，依道路交通管理處罰條例前開規定舉
    發，均屬有據。而原處分機關就未戴安全帽部分依法裁罰亦無不當，惟就不服稽
    查部分，因異議人並非經交通勤務警察或依法令執行交通稽查任務人員制止時，
    不聽制止或拒絕停車接受稽查而逃逸，而僅係不服從交通勤務警察之稽查，原處
    分機關乃改依同條例第六十條第一項規定併與前開未戴安全帽部分裁處罰鍰新台
    幣三千五百元，即有未洽。是雖異議人空言否認違規，指摘原處分不當，其異議
    固無理由，但原處分既有可議，自應由本院將原處分撤銷。爰依同條例第六十條
    第二項第一款、第三十六條第六項，與違反道路交通管理事件統一裁罰標準及處
    理細則第四十四第一項規定逕行分別裁處受處分人未戴安全帽部分罰鍰新台幣伍
    佰元及不服稽查部分新台幣壹仟捌佰元如主文第二項所示，以資適法。
五、據上論斷，應依道路交通案件處理辦法第二十條前段，裁定如主文。
中      華      民      國      九十一      年    九    月    二十六    日
                                  臺灣桃園地方法院交通法庭
                                  法      官    江  德  民
右正本證明與原本無異
如不服本裁定應於送達後五日內向本院提出抗告狀
                                  法院書記官    常  毓  生
中      華      民      國    九十一    年      九      月     三十     日
